【裁判字號】    96,訴,1817
【裁判日期】    970520
【裁判案由】    違反槍砲彈藥刀械管制條例
【裁判全文】
臺灣臺南地方法院刑事判決              96年度訴字第1817號
公  訴  人  臺灣臺南地方法院檢察署檢察官
被      告  乙○○
選任辯護人  蘇文奕律師
            陳郁芬律師
上列被告因違反槍砲彈藥刀械管制條例案件，經檢察官提起公訴
（九十六年度偵字第六五一號），本院判決如下：
    主  文
乙○○無罪。
    理  由
一、公訴意旨略以：被告乙○○（綽號小馬）原自民國九十五年
    四月間起至九十五年五月六日被查獲日止，在臺南市○區○○路二九九巷二七弄十五號一樓經營麻將賭場（所涉賭博罪
    業經受有罪判決確定），於九十五年五月五日下午二時許，
    有綽號「癌症的人」攜捷克ＣＺ廠七五型口徑九釐米制式半
    自動黑色手槍一枝、子彈六顆、彈匣一個至該賭場，被告明
    知未經許可，不得持有寄藏具有殺傷力之手槍、子彈，竟要
    求甲○○（綽號惠明）先保管該槍彈，甲○○保管一、二小
    時後，被告再要求丁○○（已受有罪判決確定）保管，丁○○因受過被告幫忙且尚欠被告新臺幣（下同）四萬元而同意
    保管，甲○○乃在該賭場前，將手槍交與丁○○保管，丁○○即將手槍放於置物箱，當日並帶回其住處，以裝洋酒之盒
    子裝起來掩飾。翌日復將手槍置於機車置物箱，帶往上址賭
    場，同日晚上九時許，因警前來查獲該賭場，被告遭警帶回
    派出所，丁○○在賭場外見狀，心虛不敢騎回其機車，乃電
    請不知情友人林永濬開車載其至林永濬住處泡茶，嗣被告在
    派出所見警員要帶人回賭場現場找麻將賭具當證物，惟恐丁○○被逮，即急電丁○○不要再到賭場，丁○○心虛即將機
    車鑰匙交與林永濬不知情之姪子洪濬濠前往騎回機車，同日
    二十二時十分許，洪濬濠前往該處駕駛該機車時，因開啟電
    門時不順手，為前來尋賭具之員警見狀盤查，並經同意搜索
    ，而查獲機車置物箱內有黑色制式手槍一把、子彈六顆、彈
    匣一個。因認被告涉嫌槍砲彈藥刀械管制條例第七條第四項
    及第十二條第四項之罪嫌等語。
二、起訴書犯罪事實欄一第七至八列原記載「與之有共同犯意聯
    絡之在場友人竟要求甲○○（綽號惠明，另通緝中）先保管
    該槍彈」，其中所謂「在場友人」究係何指不詳，且與前後
    文對照觀之亦不明其意旨。事涉公訴人請求審判事項重要細
    節，經本院於準備程序徵詢公訴檢察官意見，公訴檢察官當
    庭以言詞更正為「被告要求甲○○保管」，有本院準備程序
    筆錄在卷可憑（本院卷第二六頁），依檢察一體之原理，起
    訴事實應以公訴檢察官到庭陳述為準，合先敘明。
三、按犯罪事實應依證據認定之，無證據不得認定犯罪事實；不
    能證明被告犯罪或其行為不罰者，應諭知無罪之判決，刑事
    訴訟法第一百五十四條第二項、第三百零一條第一項分別定
    有明文。又共犯所為不利於己之陳述，固得採為其他共犯犯
    罪之證據，然為保障其他共犯利益，該共犯所為不利於己之
    陳述，須無瑕疵可指，且仍應調查其他必要證據，以察其是
    否與事實相符，不得專憑該項陳述作為其他共犯犯罪事實之
    認定，即尚須以補強證據予以佐證。再者，認定犯罪事實所
    憑之證據，雖不以直接證據為限，間接證據亦包括在內；然
    而無論直接或間接證據，其為訴訟上之證明，須於通常一般
    之人均不致有所懷疑，而得確信其為真實之程度者，始得據
    為有罪之認定，倘其證明尚未達到此一程度，而有合理之懷
    疑存在時，基於無罪推定之原則，即應為無罪之判決。
四、起訴書認被告涉有上開罪嫌，係以下列證據資為論據：(1)被
    告乙○○於警詢及偵查中之供述；(2)證人丁○○於偵查中之
    證述；(3)證人洪濬濠、林永濬於警詢及偵查中之證述：(4)證
    人甲○○偵查中之證述（此部分證據係公訴人於本案繫屬本
    院後方才提出，經公訴檢察官於審理程序加以引用，參本院
    卷第三三至三八、第八十頁）；(5)內政部警政署刑事警察局
    槍彈鑑定書、臺南市警察局第五分局搜索扣押、扣押物品目
    錄表及照片；(6)臺灣高等法院臺南分院九十五年度上訴字第
    一一一六號判決書正本。
五、證據能力之說明
  (一)按證人依法應具結而未具結者，其證言不得作為證據，刑事
    訴訟法第一百五十八條之三定有明文。本件證人丁○○於九
    十五年五月十九日及證人洪濬濠於九十五年五月七日檢察官
    偵訊時所為之陳述，均係以被告地位接受訊問，且未經具結
    ，依上開規定，自應認不具證據能力。
  (二)按被告以外之人於偵查中向檢察官所為之陳述，除顯有不可
    信之情況者外，得為證據，刑事訴訟法第一百五十九條之一
    第二項定有明文。證人林永濬及洪濬濠於九十五年五月十九
    日、證人丁○○於九十六年五月十日及證人甲○○於九十七
    年二月十五日檢察官偵訊時之證述，均係經具結後所為，且
    無事證顯示有何顯不可信之情況，依上開規定，自得作為本
    案證據。
  (三)按當事人、代理人或辯護人於法院調查證據時，知有刑事訴
    訟法第一百五十九條第一項不得為證據之情形，而未於言詞
    辯論終結前聲明異議者，視為同意作為證據，同法第一百五
    十九條之五第二項定有明文。證人洪濬濠及林永濬警詢時之
    陳述，被告及其選任辯護人均未爭執其證據能力，亦未於本
    案言詞辯論終結前對證據能力聲明異議，依上開規定，視為
    被告及其選任辯護人同意作為證據，且經本院審酌該等言詞
    陳述作成時之情況及證據取得過程等節，認亦適宜作為證據
    ，自得為被告裁判基礎之證據資料。
  (四)被告警詢及偵查中之供述、卷附內政部警政署刑事警察局槍
    彈鑑定書、臺南市警察局第五分局搜索扣押筆錄、扣押物品
    目錄表及照片等資料，被告及其選任辯護人均未於本院準備
    及審理程序中爭執其證據能力，且無事證顯示係公務員因違
    法蒐證所取得，自均有證據能力。
  (五)臺灣高等法院臺南分院九十五年度上訴字第一一一六號判決
    書正本，僅係該法院法官依憑該案卷內「被告（即丁○○）
    對犯罪事實坦承不諱」，佐以「證人洪濬濠、林永濬於警詢
    、偵查中供證、搜索扣押筆錄、扣押物品目錄表、查獲現場
    及證物照片、扣案手槍及子彈及內政部警政署刑事警察局槍
    彈鑑定書」，綜合審認後得出「被告之自白，核與事實相符
    ，堪以採信。」及該案「事證已臻明確，被告犯行洵堪認定
    」之心證，屬該案法官對於卷證資料之評價及意見，既非人
    證、亦非書證或物證。況刑案審判，本不受他案判決拘束。
    故公訴意旨所引上開判決，僅能證明「另案被告丁○○經臺
    灣高等法院臺南分院論以未經許可寄藏手槍罪並科處刑罰」
    及「該案審判程序進行中所發生事項」等事實，對「甲○○
    在賭場前交與丁○○扣案手槍」之本案待證事實並無證據價
    值，自無證據能力。
六、實體事實之認定
  (一)被告於九十五年四月至五月六日期間，在臺南市○區○○路
    二九九巷二七弄十五號一樓經營麻將賭場；證人丁○○於九
    十五年五月五日受託保管本案查扣槍彈並帶回其住處以裝洋
    酒盒子藏放，翌日復將藏放該槍彈之盒子置於其Ｌ八Ｔ－六
    五六號重型機車置物箱後騎乘前往上開賭場。同日晚上九時
    許，因警方查獲上開賭場而將被告帶回派出所，丁○○在賭
    場外見狀不敢前往騎乘該機車，乃至其友人林永濬住處泡茶
    。嗣警員欲返回上開賭場找尋麻將等賭具當證物，被告曾電
    告丁○○不要再到上開賭場，丁○○遂委請林永濬之不知情
    姪子洪濬濠前去將其上開機車騎回。同日晚間十時十分許，
    洪濬濠前往上開機車停放處，因開啟電門不順手而為警盤查
    且經同意搜索，查獲機車置物箱內之扣案槍彈；丁○○所涉
    寄藏槍彈犯行，業經最高法院於九十六年十一月二十二日判
    決確定等情，被告於本院準備程序中均不爭執（本院卷第二
    六至二七頁），亦據證人丁○○於偵訊及本院審理程序中、
    證人林永濬及洪濬濠於警詢及偵查中證述明確，且有內政部
    警政署刑事警察局槍彈鑑定書、臺南市警察局第五分局搜索
    扣押筆錄、九十六年度台上字第六三八六號判決在卷可參，
    復經本院調取本院九十五年簡字第一八一四號賭博案件全卷
    核閱無訛，堪信屬實。
  (二)訊據被告堅決否認持有本件扣案槍彈犯行，辯稱略以：伊並
    沒有看過扣案手槍，是到派出所才看到的，丁○○因地下錢
    莊向其催討債務，伊有借錢給他，向他要錢都說沒錢，後來
    伊講話就比較難聽，而甲○○係因另案通緝，要向伊借三萬
    元被伊拒絕，且還有欠伊賭債等語；被告之選任辯護人亦為
    被告辯護略以：被告所經營之上開賭場規模甚小，顯無可能
    需準備槍彈；其次，槍彈係違禁物，然根據證人甲○○及丁○○之證述，竟隨意委託他人，且在馬路旁邊毫無遮掩交付
    槍彈，所述亦非無疑；再者，被告與證人丁○○固係認識，
    惟交情尚淺，倘被告持有扣案槍彈，焉能委請丁○○保管？
    反之，持有或寄藏槍彈須負嚴重刑責，丁○○如何可能因二
    萬元之欠款，而為被告保管槍彈？況丁○○亦未能證述何以
    被告委其保管槍彈！最後，被告曾因向丁○○索討債務而與
    其發生口角，證人甲○○於偵訊時及審理程序中所證述內容
    反覆不一，應難互為補強而為被告不利之認定等語（本院卷
    第一○五至一○九頁）。是本案爭點厥為：(1)扣案槍彈是否
    為被告要求丁○○保管？(2)扣案槍彈是否為綽號「癌症的人
    」攜至上開賭場交與被告？(3)被告是否曾經先行要求甲○○
    保管槍彈？
  (三)證人丁○○於偵查中證述：伊與乙○○平常並無來往，原也
    不知道甲○○的名字，只知道外號「惠明」，因為報紙登出
    來伊才知道，本來槍是放在甲○○之機車置物箱，乙○○要
    甲○○把槍拿給伊，由伊帶回去明天再帶過來，甲○○就一
    個人去將槍拿過來，伊將置物箱打開讓甲○○放槍，伊回家
    後再用洋酒盒裝起來，隔天伊再帶過去，伊有欠被告五萬元
    ，所以他要伊保管槍，伊也不好意思拒絕等語（九十六年度
    偵字第六五一號卷第七至八頁）；嗣其於本院審理程序中證
    述：伊與被告是去別處打麻將認識的，伊曾向被告借過二萬
    元還給錢莊，另有約三萬元的賭債，本案發生前伊有跟被告
    約定多久會還他但沒還；從伊機車中查獲之槍枝是被查獲前
    一天，在麻將場外馬路邊，甲○○從他的機車中拿過來放在
    伊機車中，當時沒有任何包裝，當時沒有其他人；被告是在
    打完麻將後，叫甲○○把槍放在伊那裡，且跟伊說要不然伊
    先拿回去放，伊不知道扣案槍枝是誰交給被告，也不知道被
    告為何要把放在甲○○機車中的槍讓伊帶回家放，伊不是被
    告的小弟等語（本院卷第八三至九二頁）。其固就扣案槍枝
    始終證述來自被告，惟其所述仍有下列疑點：
  1.證人丁○○坦承尚欠被告借款及賭債，本案發生前其曾與被
    告約定還錢但沒還，而證人丙○○於本院審理程序亦證述：
    伊去被告處打麻將而認識被告並見過丁○○，印象中丁○○
    有欠被告錢，當時有互罵，被告說丁○○裝肖緯（臺語），
    說要還錢卻沒還，後來丁○○有約定初五領薪水後要還錢等
    語（本院卷第七七至七八頁）。則被告與證人丁○○間，究
    係彼此友好甚至足堪涉險代為保管槍彈，抑或互有閒隙而可
    能誣陷罪行，顯非無疑。
  2.證人丁○○所涉寄藏槍彈案件經查獲後，固即供出扣案槍彈
    來源係被告及證人甲○○，惟其當時尚不知被告及證人甲○○之確切姓名，乃分別陳述為「耿仲德」及「林振傑」，致
    檢察官以「耿仲德」及「林振傑」之姓名簽分偵辦，有證人
    丁○○偵訊內容及臺灣臺南地方法院檢察署九十五年度他字
    第三九四八號卷可參。則證人丁○○與被告間，除因借貸及
    賭債外，是否尚有其他互信基礎，可不畏此重罪而代為保管
    槍彈，或委託保管槍彈而無懼其舉發，亦屬可議。
  3.證人丁○○於其所涉寄藏本件扣案槍彈案件中，一再主張其
    已供出槍彈來源為「林振傑」及「耿仲德」，應依槍砲彈藥
    刀械管制條例第十八條第四項減免其刑，有最高法院九十六
    年度台上字第六三八六號及臺灣高等法院臺南分院九十五年
    度上訴字第一一一六號判決書在卷可參。可見證人丁○○對
    於供出槍彈來源而冀求上開減免刑罰規定之適用，有強烈動
    機。揆諸前揭所述，亦非能排除其為獲取刑責之減免，乃供
    述特定對象而構陷被告可能性。
  4.尤有甚者，證人丁○○始終無法敘明被告將扣案槍彈委其保
    管之原因，本院實難想像「被告先將扣案槍彈委託甲○○保
    管一、二小時後再委託丁○○保管『一天』」之動機；證人
    丁○○又非聽命於被告之下屬，僅因約五萬元之債務及代償
    地下錢莊債務之人情，即甘冒重罪之險而寄藏槍彈，終究令
    人可疑。更何況，證人丁○○於偵查中供述扣案槍彈係「癌
    症的人」帶到被告賭場等語，卻於審理程序表示不知道扣案
    槍枝是誰交給被告等語，則證人丁○○上開指證，並非毫無
    瑕疵，自未能遽以採信。
  (四)證人甲○○於偵查中證述：伊綽號「惠明」，被告不曾將槍
    交給伊，（經提示丁○○筆錄並告以要旨後）那把槍是被告
    的，小馬的槍都寄放在小東路路尾網寮一間檳榔攤在幫他保
    管槍枝，及「癌症的人」處一、二枝，「癌症的人」出門都
    會隨身帶槍，被告會告訴「癌症的人」叫他把「車子」開過
    來，即帶手槍，槍是被告直接交給丁○○，伊在場有看到，
    他每次喝酒後都會叫小弟把槍帶過來在伊等面前耍云云（本
    院卷第三五至三六頁）；惟於審理程序中則翻異前詞而證述
    ：本件扣案槍彈是在丁○○機車上搜到的，伊不曾看過，伊
    在檢察官偵訊時是說謊，因為當時伊以為他要向伊討錢，他
    討錢討得很急云云（本院卷第七二至七三頁），則此證人所
    述自有嚴重瑕疵，究以何次證述為可採，或所述何部分事實
    為可信，殊難遽斷。縱認其於本院所述，有高度偽證可能，
    然其上開偵訊證陳內容，與證人丁○○證稱槍彈交付過程亦
    不相符，且對其自身可能涉及之罪嫌亦極力撇清，則其對扣
    案槍彈來自被告之指證，亦難予以高度評價，可與前揭證人
    丁○○之證詞相互稽考得出扣案槍彈為被告所有或持有之確
    切心證。則被告所辯及其選任辯護人之辯護意旨，並非絕無
    可採。
  (五)被告於其上開賭場為警查獲後，並於警方欲返回賭場找尋麻
    將作為賭博案件證物時，撥打電話通知丁○○不要再到上開
    賭場等事實，業據本院認定如前。此事實在經驗上，或可佐
    證公訴人所起訴之犯罪事實，致被告確有涉案之高度可疑，
    然亦非無其他解釋可能性，例如：被告知悉丁○○持有槍彈
    ，恐其遭警方查獲後，復將其牽涉在內，或為避免丁○○亦
    遭警方以賭博罪嫌逮捕，乃善意通知丁○○切勿再到賭場等
    。本院就本案對被告不利證據反覆思量，終究未能肯認其他
    可能情形已然排除，而得被訴事實為真實之確切心證。
  (六)末查，本件其餘證人洪濬濠、林永濬之證詞，僅能證明扣案
    槍彈為警查獲當時係證人丁○○所持有，內政部警政署刑事
    警察局槍彈鑑定書，僅能證明扣案槍彈係捷克ＣＺ廠七五型
    口徑九釐米制式半自動黑色手槍（含彈匣一個）、九釐米制
    式子彈一顆及八點九一釐米金屬彈頭組合而成之土造子彈五
    顆，並無證明該槍彈是否為被告所有及在證人丁○○受託持
    有前之交付過程之證明力，自亦難佐認本案關鍵爭點事實。
六、綜上，本件公訴意旨所提出前述各項用資證明被告持有槍彈
    犯行之證據，本院尚未達到使通常一般人均不致有所懷疑，
    而得確信其為真實之程度，亦即尚有合理之懷疑存在；此外
    ，復查無其他積極證據足以證明被告確有公訴意旨所指犯行
    ，本諸「罪證有疑，利歸被告」之證據法則，應認不能證明
    其持有槍彈之犯罪，自應為無罪判決之諭知。
七、證人甲○○於檢察官偵訊時具結後之證述與其於本院審理時
    具結後之證述內容，有所不符，業如前述。是證人甲○○所
    涉偽證罪嫌，宜由檢察官另行處理，附此敘明。
據上論斷，應依刑事訴訟法第三百零一條第一項，判決如主文。
本案經檢察官戊○○到庭執行職務。
中    華    民    國    97    年    5     月    20    日
                刑事第十庭  審判長法  官  陳欽賢
                                  法  官  林臻嫺
                                  法  官  陳賢德
以上正本證明與原本無異。
如不服本判決應於收受本判決後10日內向本院提出上訴書狀，並
應敘述具體理由。如未敘述上訴理由者，應於上訴期間屆滿後20
日內向本院補提理由書狀（均須按他造當事人之人數附繕本）「
切勿逕送上級法院」。
                                  書記官  莊文茹
中    華    民    國    97    年    5     月    20    日


司法院資訊處製作；財團法人民間司法改革基金會備份。
